Inventaris van het archief van de Zuiderzeeraad, 1919-1969
Nationaal Archief, Den Haag
Zuiderzeeraad
1919-1969
W26604
3.10 meter; 284 inventarisnummers.
Normale geschreven, getypte en gedrukte documenten, geen bijzondere handschriften.
Nationaal Archief, Den Haag
De Zuiderzeeraad adviseerde sinds haar oprichting in 1918 de regering inzake de plannen omtrent de Zuiderzeewerken. Het archief bevat notulen van de vergaderingen, agenda's, jaarverslagen en correspondentie. Van een aantal (sub)commissies zijn aparte stukken; dit geldt tevens m.b.t. de aanleg van de polders.
Archiefvorming
Geschiedenis van de archiefvormer
Het oudste tot heden bekende plan voor drooglegging van de Zuiderzee dateert reeds uit de 17e eeuw, en staat op naam van Hendric Stevin, zoon van Simon Stevin, de leermeester van Prins Maurits. In 1667 kwam Hendric Stevin met zijn plan
Wiscontich Filosofisch Bedrijf van Henric Stevin begrepen in veertien boeken.
XII boec van 't uiterst menschen constich vermogen. Tot gebruick en vertering des Waters te lande. 25 voorstel, Leiden, 1667.
, dat mogelijkerwijs geen genade kon vinden in de ogen van de verantwoordelijke bestuurders, want tot een uitwerking is het nimmer gekomen. De bronnen uit de daaropvolgende tijd zwijgen over mogelijke initiatieven tot drooglegging.
Pas in het midden van de 19e eeuw wordt drooglegging weer serieus overwogen. In 1848 verschijnt het plan Kloppenburg & Faddegon
Plan Kloppenburg & Faddegon 1848.
en een jaar later het indijkingsplan van Van Diggelen.
Plan van Van Diggelen 1849, in:
De Zuiderzee, de Friesche wadden en de Lauwerszee.
Hare bedijking en droogmaking, beschouwd door B.P.G. van Diggelen, Zwolle, februari 1849.
Geen dezer plannen kon in voldoende mate de belangstelling van de regering wekken, maar van particuliere zijde bleken velen geïnteresseerd. Dit leidde in 1886 tot de oprichting van de Zuiderzeevereniging, welke zich ten doel stelde een onderzoek in te stellen naar de technische uitvoerbaarheid en de economische wenselijkheid van de inpoldering van de Zuiderzee.
Tussen 1886 - 1891 schreef ir. C. Lely, in dienst van de Zuiderzeevereniging, acht technische nota's, waarin zijn plan tot drooglegging werd verwoord. Deze nota's waren in 1892 aanleiding voor de regering Van Tienhoven, waarvan eerdergenoemde Lely als Minister van Waterstaat deel uitmaakte, een commissie te benoemen, welke de uitvoerbaarheid van het plan nader moest onderzoeken. Deze staatscommissie, welke in 1894 met haar werk gereed kwam, nam het plan vrijwel ongewijzigd over.
Het door ir. Cornelis Lely in opdracht van de Zuiderzeevereniging ontwikkelde bedijkingsplan met afsluitdijk van Van Ewijck-sluis over Wieringen naar Piaam in Friesland.
Geheel nieuw was het denkbeeld deze werken voor rekening van de staat te doen uitvoeren en dus niet door particulieren, zoals bij vroegere werken steeds het geval was geweest. De tegenstanders van de drooglegging grondden hun bezwaren grotendeels op de financiële verplichtingen, welke de staat bij de uitvoering van het werk op zich zou nemen. In 1901 diende de regering Pierson, waarin Lely als Minister van Waterstaat, Nijverheid en Handel zitting had, het plan van de staatscommissie bij de Staten-Generaal in als ontwerp van wet. In verband met de bezwaren van de Minister van Financiën, Pierson, werd het wetsontwerp beperkt tot het maken van de Afsluitdijk en de beide kleinste polders.
Na de verkiezingen in hetzelfde jaar (1901) keerde Lely niet terug in het kabinet en zijn wetsontwerp werd ingetrokken. In 1907 werd opnieuw een wetsontwerp aangeboden. Dit was in 1911 nog in behandeling, toen aan de ingenieur van de Rijkswaterstaat te Hoorn, ir. V.J.P. de Blocq van Kuffeler, opdracht werd gegeven een onderzoek in te stellen naar een aantal punten ten aanzien van de afsluiting en drooglegging van de Zuiderzee, die bij de behandeling van het ontwerp in de Kamer naar voren waren gekomen. Ditmaal werd een partiele indijking overwogen, nl. alleen die van de Wieringermeer. Voordat het rapport verscheen werd het hangende wetsontwerp ingetrokken.
In 1913 werd ir. C. Lely voor de derde maal Minister van Waterstaat en op 9 september 1916 werd een wets-ontwerp ingediend, welke uiteindelijk leidde tot de wet van 14 juni 1918 tot afsluiting en droogmaking van de Zuiderzee.
inventarisnummer 162 en 163
(Staatsblad nr. 354) Het ontwerpplan omvatte het aanleggen van een afsluitdijk van Noord-Holland naar Wieringen, het maken van de grote Afsluitdijk van Wieringen tot de Friese kust en de droogmaking van vijf polders met een totale oppervlakte van 220.000 ha.
Bij wet van 14 juni 1918 werd in artikel 5 ingesteld de Zuiderzeeraad, nader uitgewerkt bij Algemene Maatregel van Bestuur van 16 juli 1918, Staatsblad nr. 451.
inventarisnummer 64
Op 16 juni 1919 werd de Zuiderzeeraad geïnstalleerd. De naam van dit college was een initiatief geweest van het Tweede Kamerlid prof. mr. J.A. van Hamel ten tijde van de behandeling van Lely's laatste Zuiderzee-wetsontwerp. Oorspronkelijk zou de taak van de Raad een beperkt adviserende zijn, maar bij bovenvermelde AMvB werd aan de Raad een uitgebreide opdracht verstrekt om de regering te adviseren over alles wat op de Zuiderzeewerken betrekking had.
inventarisnummer 73
Daartoe kreeg de Raad de bevoegdheid om rechtstreeks met alle belanghebbenden in correspondentie te treden en onder meer de ambtenaren van de Dienst voor de Zuiderzeewerken uit te nodigen zijn vergaderingen bij te wonen. Hiertoe werden diverse commissies in het leven geroepen
inventarisnummer 68
.
Tot lid van de Raad zouden slechts zij benoembaar zijn, die niet al van rijkswege ambtshalve bemoeiing hadden, hetzij met de voorbereiding en uitvoering van de werken, hetzij met de bevordering van de regelingen betreffende het in gebruik nemen van de drooggelegde gronden. De leden van de Raad werden bij Koninklijk Besluit benoemd. Het aantal leden zou minstens 20 bedragen en zonder toestemming van de betrokken minister zou aan de door de Raad behandelde zaken geen openbaarheid worden gegeven.
Gedurende de Tweede Wereldoorlog heeft de Raad zijn werkzaamheden niet ongestoord kunnen voortzetten. Hoewel het in de bezettingstijd niet wel mogelijk was over plannen in breder verband overleg te plegen, werden toch door de dienst voor de Zuiderzeewerken verdere plannen in studie genomen. De Raad werd op 22 februari 1949 opnieuw geïnstalleerd, na een inactieve periode van 5 jaren.
inventarisnummer 65
De Raad werd bij KB. van 3 september 1969 opgeheven en geïncorporeerd in de Raad van Waterstaat.
inventarisnummer 72
Bij KB. van 31 augustus 1970 werd aan de Raad van Waterstaat een Zuiderzee-commissie toegevoegd, welke de taak van de Zuiderzeeraad overnam.
Literatuur
Drs. G.L. Cleintuar Wisselend getij: Geschiedenis van de Zuiderzeevereniging 1886 - 1949. Walburg Pers 1982. blz. 285, 331-332.
H.J. Stuvel Het eerste offensief. 25 Jaar Afsluitdijk. Staatsdrukkerij- en uitgeverijbedrijf, 's-Gravenhage, 1957.
Pieter Terpstra 50 jaar Afsluitdijk. 50 Jaar IJsselmeer. De Boer Nautiem, 1982.
Voorzitters van de Zuiderzeeraad
Dr.Ir. C. Lely 1919 - 1929
Dr. H. Colijn 1929 - 1933
Dr.Ir. H. Wortman 1933 - 1939
Jhr.Ir. O.C.A. van Lith de Jeude 1939 - 1940 aug.
Ir. M.C.E. Bongaerts 1940 aug. - 1945
Dr. E.H. Ebels 1949 - 1964
Ir. A.P. Minderhoud 1964 - 1969
Secretarissen:
Mr. W.J. Vogel 1919 - 1966
Mr. K. Jansma 1919 - 1966
Jhr.Mr. J.A.E. van der Does 1966 - 1969
Geschiedenis van het archiefbeheer
De zorg voor het archief hoorde volgens artikel 1a van de instructie voor secretarissen van de Zuiderzeeraad tot de taak van de secretaris. (inv-nr 66) In 1969 werd als gevolg van de incorporate in de Raad van Waterstaat het beheer van het archief van de Zuiderzeeraad overgedragen aan diezelfde Raad van Waterstaat. Van 1970 tot 1979 berustte het archief bij de secretaris van de Raad van Waterstaat. In 1979 werd het archief overgedragen aan het centraal semi-statisch archief van het Ministerie van Verkeer en Waterstaat.
De verwerving van het archief
Overbrenging van een overheidsarchief
De verwerving van het archief
Het archief is krachtens bepalingen van de Archiefwet overgebracht.
Inhoud en structuur van het archief
2.16
Selectie en vernietiging
Ministerie van Verkeer en Waterstaat. Verklaring van Vernietiging. (artikel 5 van het Archiefbesluit)
Ondergetekende J. Gaillard beheerder van het archief van de Zuiderzeeraad 1919 - 1969. Gelet op de lastgeving van de Minister van Verkeer en Waterstaat d.d. 19 augutus 1977, nr. AZK/A 23431, alsmede op de bij Gemeenschappelijke Beschikking van de Ministers van Verkeer en Waterstaat en van Cultuur, Recreatie en Maatschappelijk Werk van 14 april 1977 en 7 maart 1977, respectievelijk nr. AZK/A 21696 en MMA/AR 189.214, vastgestelde lijst van voor vernietiging in aanmerking komende archiefbescheiden; verklaart:
1e dat op grond van het bovenvermelde de op het aangehechte overzicht vermelde soorten van stukken op 15 juli 1986 ter vernietiging zijn overgedragen aan het Bureau Vernietiging Overheidsarchieven te Apeldoorn
2e dat blijkens de bij deze verklaring gevoegde kennisgeving van bovenvermeld bureau d.d. 22 juli 1986, nr. 2431-R de bescheiden door middel van versnippering zijn vernietigd
3e dat deze verklaring wordt bewaard bij het archief waarvan deze stukken deel uitmaakten.
Plaats 's-Gravenhage Datum 25 juli 1986.
Ondertekening w.g. J. Gaillard
Overzicht behorende bij de Verklaring van Vernietiging
1. Stukken, ter kennisneming ontvangen, welke niet hebben geleid tot het ontstaan van een zaak. 1919-1969
3. Geleide-, aanbiedings-, terugzendings- en ontvangst bevestigingsbrieven, voor zover niet voorzien van bijzondere opmerkingen. 1919-1969
5. Verzoeken om afschriften, duplicaten, eenvoudige inlichtingen e.d., met de afdoening. 1919-1969
8. Berichten van tijdelijke aard die na verloop van korte tijd voor de administratie geen betekenis meer hebben, b.v. aankondigingen van vergaderingen, voorlopige (korte) verslagen en verslagen volledig verwerkt in andere verslagen. 1919-1969
17. Stukken betreffende benoeming, ontslag, vergoedingen e.d. van leden van commissies, voor zover in het dossier een overzicht bewaard blijft. 1919-1969
21. Uitnodigingen tot het bijwonen van officiële ontvangsten, congressen en andere bijeenkomsten. 1919-1969
22. Stukken betreffende gelukwensen, betuigingen van rouwbeklag, dankbetuigingen, e.d. 1919-1969
30. Stukken betreffende aanschaffing verbruiksgoederen zoals kantoorbenodigdheden, e.d. 1919-1969
38. Stukken betreffende telefoon- (en telex-) aansluitingen. 1919-1969
44. Stukken welke gediend hebben tot het samenstellen van de begroting. 1949-1954
46. Stukken betreffende opening, wijziging en opheffing van postgiro- en bankrekeningen. 1919-1969
48. Stukken betreffende de inning en betaling van gelden, toewijzing van kredieten, kredietopening en -wijziging, boekingsstukken, alsmede de gemaakte periodieke overzichten. 1952-1968
63. Stukken betreffende het vervoer van personeel naar en van het werk. 1919-1969
66. Sollicitatiestukken van personen die niet werden aangesteld. 1919-1969
72-17. Stukken betreffende het toekennen van vergoedingen op grond van het reisbesluit en verplaatsingskostenbesluit. 1919-1969
Ordening van het archief
Het archief was geordend volgens het dossierstelstel; van een zuivere zaaksgewijze dossiervorming was echter geen sprake. De "dossiers" werden voorafgegaan door een serie notulen en agenda's van de vergaderingen van het dagelijks bestuur van de Zuiderzeeraad en de diverse commissies. Om wille van een betere toegankelijkheid zijn de notulen en agenda's van de vergaderingen van het dagelijks bestuur gescheiden van die van de commissies. Deze laatste zijn weer per commissie en op onderwerp bij elkaar gevoegd. Bij een bezoek aan de Raad van Waterstaat in 1986 kwamen de agenda's van ingekomen en uitgaande stukken boven water en zijn aan het archief toegevoegd volgens het herkomstbeginsel. De dossiers, genummerd 1 - 83, zijn gedeeltelijk gesplitst, nl. daar waar het meerdere onderwerpen betrof, deels bij elkaar gevoegd, nl. daar waar het dezelfde onderwerpen betrof. Hiermee is de oude orde weliswaar verbroken, maar middels een concordans kan men via het oude dossiernummer het huidige inventarisnummer vinden. Thans is het archief op onderwerp gerangschikt.
Aanwijzingen voor de gebruiker
Openbaarheidsbeperkingen
Volledig openbaar.
Materiële beperkingen
Aanvraaginstructie
Openbare archiefstukken kunnen online worden aangevraagd en gereserveerd. U kunt dit ook via de terminals in de studiezaal van het Nationaal Archief doen. Om te kunnen reserveren dient u de volgende stappen te volgen:
U maakt een profiel aan op www.gahetna.nl, en logt vervolgens in
Via de archiefinventaris (alleen de beschrijvingen met rode nummers) selecteert u het gewenste archiefstuk door op de knop 'Reserveren' te klikken
In het volgende scherm geeft u aan op welke dag u het archiefstuk wilt inzien
Indien u zich bevindt in de studiezaal en een tafelnummer heeft ontvangen kunt u dit nummer vermelden. Als u geen tafelnummer heeft kunt u tafelnummer 777 laten staan
Vervolgens bevestigt u uw reservering door deze te versturen.
Verwant materiaal
Beschikbaarheid van kopieën
Bijlagen
Concordantie
Deze concordantie heeft betrekking op de stukken betreffende bijzondere onderwerpen. zie voor opgave van de verschillende dossiernummers inv. nr. 73.
Concordantie van dossiernummer naar inventarisnr.
V dossier 1 118, 251
V dossier 2 117
8 270
9 269
9 II 149
10 166
11 78
12 90, 91
13 94
14 vernietigd
16 79
17 85
18 86
19 120, 165
20 106
21 101
22 274
23 82
23 a 82, 83, 84
24 98
25 68
26 68
27 271, 272, 278, 279
28 278, 279
29 278, 279
30 171, 273
31 104, 105
32 I 109
32 II 112
33 111
34 113
35 146
36 145
36 I 149
36 II 151
37 278, 279
38 150
39 154
40 194
40 I 155
40 II 156
41 157
42 153
43 114, 194
44 147, 148
44 I/II 152
45 121, 122, 139, 144
46 123, 143
47 128
47 I 126, 128, 131, 133, 136
48 169, 170
49 87
50 I 168, 196, 197, 198
50 II 199-205, 208, 215
51 164, 224, 261, 262
51 a 225, 231, 232, 234, 235, 250
52 277
53 173
54 209
55 134
56 135, 137, 181
57 178, 191, 220
58 206, 207, 212a, 216
60 177
61 176
62 282
63 141
64 140
66 275
67 222
69 160, 161
70 273
71 233
72 227
73 135, 223
74 I 241, 242
74 II 243
74 a 246
75 245, 256, 263, 264, 265, 267, 268
76 74, 142
77 74
78 238
79 188
80 189
81 276
82 257
83 257
Beschrijving van de series en archiefbestanddelen
- Stukken van algemene aard., A.
  - NOTULEN EN AGENDA'S., 1.
    - notulen
      - Notulen van de vergaderingen., 1919-1933, 1935-1938, 1940-1945 en 1949-1969.; 1-46; 46 omslagen.
        - 1919, 1
        - 1920, 2
        - 1921, 3
        - 1922, 4
        - 1923, 5
        - 1924, 6
        - 1925, 7
        - 1926, 8
        - 1927, 9
        - 1928, 10
        - 1929, 11
        - 1930, 12
        - 1931, 13
        - 1932, 14
        - 1933, 15
        - 1935, 16
        - 1936, 17
        - 1937, 18
        - 1938, 19
        - 1940, 20
        - 1941, 21
        - 1942, 22
        - 1943, 23
        - 1944, 24
        - 1945, 25
        - 1949, 26
        - 1950, 27
        - 1951, 28
        - 1952, 29
        - 1953, 30
        - 1954, 31
        - 1955, 32
        - 1956, 33
        - 1957, 34
        - 1958, 35
        - 1959, 36
        - 1960, 37
        - 1961, 38
        - 1962, 39
        - 1963, 40
        - 1964, 41
        - 1965, 42
        - 1966, 43
        - 1967, 44
        - 1968, 45
        - 1969, 46
    - agenda's
      - Agenda's van de vergaderingen., 1919-1933, 1935-1938, 1940-1945 en 1949-1969.; 47-51; 5 omslagen.
        - 1919-1933, 47
        - 1935-1938, 1940-1945 en 1949-1953, 48
        - 1954-1958, 49
        - 1959-1962, 50
        - 1963-1969, 51
  - VERSLAGEN, 2.
    - Jaarverslagen., 1919-1938, 1940-1944 en 1949-1968; 52-59; 8 omslagen
      - 1919-1922, 52
      - 1923-1928, 53
      - 1929-1935, 54
      - 1936-1938. 1940-1944, 55
      - 1949-1953, 56
      - 1954-1958, 57
      - 1959-1961, 58
      - 1962-1968, 59
  - CORRESPONDENTIE., 3.
    - Agenda's van ingekomen en uitgaande stukken., 1919-1969; 60-63; 3 omslagen en 1 deel
      - 1919-1925, 60
      - 1926-1940, 61
      - 1941-1963, 62; 1 deel
      - 1964-1969, 63
- Stukken betreffende bijzondere onderwerpen., B.
  - ORGANISME, 1.
    Zie inv. nr. 281.
    - Koninklijk Besluit d.d. 16 juli 1918, Staatsblad 451, houdende instelling van de raad en vaststelling van de bepalingen van de raad, met gewijzigde besluiten., 1918, 1937 en 1962.; 64; 1 omslag.
    - Reglement van orde en instructie voor de secretarissen., 1919 oktober 20; 65; 2 stukken.
    - Authentieke afschriften van Koninklijke Besluiten houdende benoeming, herbenoeming en ontslag van leden van de raad., 1919-1969; 66; 1 omslag.
    - Stukken betreffende de opeenvolgende secretarissen mr. W.J. Vogel, mr. K. Jansma en jhr. mr. J.A.E. van der Does., 1919-1969.; 67; 1 omslag.
    - Stukken betreffende de samenstelling van de raad en de instelling van diverse commissies., 1920, 1929-1968.; 68; 1 omslag.
    - Stukken betreffende de mogelijke onderbrenging van het archief van de raad in een in te stellen stichting centraal Zuiderzee-archief., 1930-1962.; 69; 1 omslag.
    - Tekst van de installatierede door de Minister van Verkeer en Waterstaat, mr. D.G.W. Spitzen, en van de rede uitgesproken door de voorzitter van de raad, dr. E.H. Ebels., 1949 febr. 2.; 70; 2 stukken.
    - Stukken betreffende de opheffing van de raad en de incorporatie in de Raad van de Waterstaat., 1967-1969.; 71; 1 omslag.
    - Instructie voor de bureelambtenaar van de raad., z.d.; 72; 1 stuk.
  - TAAK, 2.
    - algemeen
      - Lijsten bevattende de adviezen uitgebracht aan de minister, met een alfabetische klapper op de adviezen over de periode 1919-1941., 1919-1941, 1949-1967.; 73; 1 omslag.
      - Stukken betreffende de taak van de raad., 1947, 1955; 74; 1 omslag.
      - Nota van de secretaris van de raad voor de leden inzake publicatie en geheimhoudingsplicht van de adviezen., 1966 sept. 22.; 75; 1 stuk.
    - commissies
      zie inv. nr. 68
      - commissie A. Arbeidersbelangen
        - Notulen en agenda's van de vergaderingen., 1919-1920.; 76; 1 omslag.
        - Notulen van de vergadering van de hygiënische subcommissie., 1919 dec. 18.; 77; 1 stuk.
        - Stukken betreffende te nemen maatregelen voor arbeiders op medisch en sociaal gebied tijdens de uitvoering van de Zuiderzeewerken., 1919-1930, 1943 en 1954.; 78; 1 omslag.
        - Stukken betreffende een onderzoek naar de toestand van boezem- en polderwateren en hun veranderingen door de uitvoering van de Zuiderzeewerken i.v.m. het toezicht op de volksgezondheid., 1921-1928.; 79; 1 omslag.
      - commissie B. Vissersbelangen
        - Notulen met bijlagen van de vergaderingen., 1919-1924.; 80; 1 omslag.
        - Notulen van de vergaderingen van de subcommissie., 1919, 1920.; 81; 2 stukken.
        - Stukken betreffende het concept-wetsontwerp ter regeling van de tegemoetkoming aan de Zuiderzeevissers ingevolge art. 3 van de wet van 14 juni 1918 tot afsluiting en droogmaking van de Zuiderzee., 1919-1924.; 82; 1 pak.
        - Stukken betreffende werkverschaffing en vakonderwijs aan Zuiderzeevissers als tegemoetkoming na de afsluiting van de Zuiderzee., 1919-1924, 1944.; 83; 1 omslag.
        - Stukken betreffende de kredietverlening aan Zuiderzeevissers., 1920-1921.; 84; 1 omslag.
        - Stukken betreffende de steun aan Zuiderzeegemeenten wegens inkomstenderving na het wegvallen van de Zuiderzeevisserij., 1928-1930.; 85; 1 omslag.
        - Stukken betreffende de herziening van de Zuiderzeesteunwet en het Zuiderzeesteunbesluit inzake de geldelijke tegemoetkoming en instelling van de generale en plaatselijke commissie., 1929, 1931.; 86; 1 omslag.
        - Correspondentie inzake de te nemen maatregelen voor de verzorging van de zoetwatervisserij na het wegvallen van de Zuiderzeevisserij., 1929, 1935.; 87; 2 stukken.
      - commissie C. Bijdragen belanghebbenden
        - Notulen van de vergaderingen., 1919, 1925.; 88; 2 stukken.
        - Notulen van de vergaderingen van de subcommissie., 1920, 1923-1924.; 89; 1 omslag.
        - Stukken betreffende de te verwachten voordelen voor de aangrenzende provincies na afsluiting en inpoldering van de Zuiderzee., 1920-1926.; 90; 1 omslag.
        - Stukken betreffende provinciale bijdragen in de kosten der Zuiderzeewerken., 1932 aug. - nov.; 91; 1 omslag.
      - commissie D. Interprovinciale verkeerswegen
        - Notulen en agenda's van de vergaderingen., 1919, 1922 en 1923.; 92; 1 omslag.
        - Notulen en agenda's van de vergaderingen van de subcommissies voor landverkeer en scheepvaartwegen., 1919-1921.; 93; 1 omslag.
        - Pre-adviezen van de subcommissies interprovinciale verkeerswegen met stukken betreffende de totstandkoming van de pre-adviezen., 1920-1921.; 94; 1 omslag.
      - commissie E. Defensie
        - Notulen en agenda's van de vergaderingen., 1919-1924, 1933.; 95; 1 omslag.
        - Stukken betreffende de totstandkoming van het verslag van de Zuiderzeecommissie voor defensiebelangen., 1919-1920, 1933.; 96; 1 omslag.
        - Nota van de raad over de invloed van de afsluiting en droogmaking van de Zuiderzee op de landsverdediging., 1920 febr.; 97; 1 stuk.
        - Stukken betreffende de wets-ontwerpen "Voorziening defensie-belangen" resulterende in de wet van 29 juni 1925, Staatsblad 306., 1920-1925, 1928.; 98; 1 omslag.
      - commissie F. Waterbouwkundige werken
        - Notulen van de vergaderingen., 1920-1941, 1950-1960.; 99-100; 2 omslagen
          - 1920-1941, 99
          - 1950-1960, 100
        - Agenda's met bijlagen van de vergaderingen., 1920-1941, 1950-1960.; 101; 1 omslag.
        - Notulen van de vergaderingen van de subcommissies., 1922-1926.; 102; 1 omslag.
        - Agenda's met bijlagen van de vergaderingen van de subcommissies., 1922-1932.; 103; 1 omslag.
        - Stukken betreffende de vorming van de randpolders, vorm van de inpolderingen en wijziging van het plan voor inpolderingen in de af te sluiten Zuiderzee., 1923 juli-1925 juli; 104; 1 omslag.
        - Stukken betreffende wijziging van het plan voor inpolderingen en golfoploop aan de dijken van de af te sluiten Zuiderzee., 1923 okt. - 1925 sept.; 105; 1 omslag.
        - Correspondentie met het provinciaal waterleidingsbedrijf van Noord-Holland inzake het gebrek aan welwater in de polder Waard en Groet als gevolg van de drooglegging van de Wieringermeer., 1930 mei-okt.; 106; 1 omslag.
      - commissie -. Waterhuishouding
        - Notulen en agenda's van de vergaderingen., 1949, 1966 en 1968.; 107; 1 omslag.
        - Ingekomen stukken voor de vergaderingen van de commissie., 1949, 1966 en 1968.; 108; 1 omslag.
    - Uitvoering per project.
      - Amsteldiep
        - Stukken betreffende de afsluiting van het Amsteldiep., 1920 febr.-1921 okt.; 109; 1 omslag.
        - Notulen van de vergadering inzake de afsluiting van het Amsteldiep., 1920 maart 8.; 110; 1 stuk.
        - Stukken betrefffende de aanleg van het afwaterings- en scheepvaartkanaal voor de Anna Paulownapolder., 1922 april - sept.; 111; 1 omslag.
        - Stukken betreffende de afsluitdijk van het Amsteldiep., 1923 juni - nov.; 112; 1 omslag.
        - Stukken betreffende de verhoging van de waterkeringen op Wieringen., 1924 okt. - 1925 febr.; 113; 1 omslag.
      - Proefpolder Andijk
        - Stukken betreffende de aanleg van een proefpolder bij Andijk., 1924-1928, 1930, 1935 en 1947.; 114; 1 omslag.
        - Rapporten van de commissie van advies omtrent de landbouwtechnische aangelegenheden betreffende de proefpolder bij Andijk., 1929, 1932.; 115-116; 2 banden.
          - Rapport over de bodemgesteldheid van de Wieringermeer en van de proefpolder bij Andijk. 1929., 115
          - Rapport van de onderzoekingen in de proefpolder bij Andijk gedurende de eerste vier cultuurjaren. 1932., 116
      - Wieringermeer
        Zie inv.nrs. 106 en 115.
        - afsluiting, indijking en droogmaking.